【裁判字號】    90,訴緝,68
【裁判日期】    900626
【裁判案由】    違反槍砲彈藥刀械管制條例
【裁判全文】
臺灣臺北地方法院刑事判決                            九十年度訴緝字第六八號
    公  訴  人  臺灣臺北地方法院檢察署檢察官
    被      告  丙○○
    選任辯護人  陳守東
右列被告因違反槍砲彈藥刀械管制條例案件，經檢察官提起公訴（八十八年度偵字第
一七九二八號），本院判決如左：
    主  文
丙○○共同未經許可，持有可發射子彈具有殺傷力之改造玩具手槍，處有期徒刑柒月
，併科罰金新臺幣陸萬元。罰金如易服勞役，以新臺幣玖佰元即銀元參佰元折算壹日
。扣案仿ＧＬＯＣＫ１７半自動手槍製造之改造玩具手槍壹支（槍枝管制編號：00
00000000號、含彈匣壹個）沒收。
    事  實
一、丙○○未經許可，於民國八十八年七月間某日，透過跳蚤市場雜誌，由姓名不詳
    之成年男子處買受仿ＧＬＯＣＫ１７半自動手槍製造之可發射子彈具有殺傷力之
    改造玩具手槍一支（槍枝管制編號：0000000000號、含彈匣一個），
    並與高志敏共同持有之，而置放在台北市○○街嘉興公園東南角落電筒箱下。嗣
    於八十八年八月十一日十二時，因違反毒品危害防制條例案件，為警持搜索票以
    施用毒品現行犯當場逮捕，於前開持有槍械犯罪未發覺前，在警署中經警勸說，
    始行自首。迄於八十八年八月二日凌晨，為警在上開公園查獲，並扣得改造玩具
    手槍一支（含彈匣一個）。丙○○經通緝到案。
二、案經臺北市政府警察局中正一分局報請臺灣臺北地方法院檢察署檢察官偵查起訴
    。
    理  由
一、右揭事實，業據被告丙○○於審訊中坦承不諱，並有扣案之改造玩具手槍一支（
    含彈匣一個）、查獲現場照片三張在卷可佐。而前開手槍經送內政部警政署刑事
    警察局鑑定結果，認係仿ＧＬＯＣＫ１７半自動手槍製造之玩具手槍改換土造金
    屬槍管而成之改造手槍，槍身為塑膠材質，滑套為金屬材質，機械性能良好，認
    具殺傷力，有該局八十八年八月十日刑鑑字第七七○七四號鑑驗通知書附卷足憑
    （見偵查卷第六十三頁），是被告任意性自白經前開證據補強，應與事實相符，
    本件事證已臻明確，其犯行實堪認定。
二、查被告行為後，槍砲彈藥刀械管制條例業已修正，並於八十九年七月五日公布，
    同年月七日生效，其中該條例之第十一條，係將修正前第一項「未經許可，製造
    、販賣或運輸第四條、第一款所稱其他可發射金屬或子彈，具有殺傷力之各式槍
    砲者，處．．．」，修正為「．．．第四條第一項第一款．．．」，即在條、款
    之間，增列「第一項」三字，其他文字，均未修正。是本案被告所犯罪名、刑度
    ，並未變更，無輕重之別，依刑法第二條第一項前段規定，自應適用裁判時新法
    ，合先敘明。核被告丙○○持有改造玩具手槍，係犯槍砲彈藥刀械管制條例第十
    一條第四項未經許可持有可發射子彈具殺傷力之改造玩具手槍罪。被告與高志敏
    間有犯意聯絡、行為分擔，為共同正犯。另按「刑法第六十二條所謂發覺，固非
    以有偵查犯罪權之機關或人員確知其人犯罪無誤為必要，而於對其發生嫌疑時，
    即得謂為已發覺；但此項對犯人之嫌疑，仍須有確切之根據得為合理之可疑者，
    始足當之，若單純主觀上之懷疑，要不得謂已發生嫌疑。」，最高法院七十二年
    台上字第六四一號判例參照。查被告係因施用毒品案件為警逮捕，於警訊中經勸
    導下始供陳持有槍械之事，業經被告供述在卷，核與證人即同時逮捕之乙○○於
    偵查中；甲○○於本院訊問中所證情節（見偵查卷第八十四頁反面、第八十五頁
    正面及本院九十年五月十六日訊問筆錄）大致相符，參以台北市政府警察局中正
    一分局員警所持臺灣臺北地方法院檢察署檢察官八十八年七月三十一日搜索票所
    載案由亦為違反毒品危害防制條例一案，有該搜索票一紙附卷可稽，足見被告丙
    ○○究否持有槍枝一節，並無確切之合理可疑，是被告係於該管公務員未發覺犯
    罪前，自首持有槍械犯行而接受裁判無誤，自係合於自首之條件，應依刑法第六
    十二條之規定減輕其刑。又被告雖係對於未發覺之罪自首而受裁判，然並未「報
    繳」其持有之槍枝，尚與槍砲彈藥刀械管制條例第十八條第一項之規定減輕或免
    除其刑之構成要件未合，自無從適用該條項之規定，附予敘明。爰審酌被告犯罪
    之動機、目的、智識程度、犯罪所生之危害、經通緝始行到案、犯後坦認犯行已
    具悔意之態度等一切情狀，量處如主文所示之刑示懲，並就併科罰金部分諭知易
    服勞役之折算標準。扣案之改造玩具手槍一支（含彈匣一個），屬違禁物，應依
    刑法第三十八條第一項第一款宣告沒收。
三、又保安處分適用裁判時之法律，刑法第二條第二項已有明定。槍砲彈藥刀械管制
    條例第十九條第一項固以：「犯第七條、第八條、第十條、第十一條、第十二條
    第一項至第三項之罪，經判處有期徒刑者，應於刑之執行完畢或赦免後，令入勞
    動場所，強制工作，其期間為三年」；惟此規定不問對行為人有無預防矯治其社
    會危險性之必要，一律宣付強制工作三年，限制其中不具社會危險性之受處分人
    之身體、自由部分，其所採措施與所欲達成預防矯治之目的及所需程度，不合憲
    法第二十三條所定之比例原則，是犯該條例第十九條第一項所列舉之罪，依個案
    情節符合比例原則部分，固應適用該條例宣告保安處分，至不符合部分，而應宣
    告保安處分者，則仍由法院斟酌刑法第九十條第一項規定之要件，依職權為之，
    業經司法院大法官釋字第四七一號解釋在案可考。職是之故，強制工作之宣告與
    否，仍應依個案之情節，在符合比例原則之前提下始能為之。經查，本案被告係
    經單純持有槍枝，並未持以供犯罪或其他不法行徑之用，俱如前述，況被告非特
    於警訊中自首，更於本院審訊中供承犯行，頗知悛悔；且對其判處有期徒刑七月
    ，堪以令其思過遷善，而收刑罰之效，衡諸比例原則，本院認被告行為之嚴重性
    及所表現之危險性，尚無預防矯治之必要，爰不另宣告強制工作，併予敘明。
據上論斷，依刑事訴訟法第二百九十九條第一項前段，槍砲彈藥刀械管制條例第十一
條第四項，刑法第十一條前段、第二條第一項、第二十八條、第三十八條第一項第一
款、第四十二條第二項、第六十二條前段，罰金罰鍰提高標準條例第二項，現行法規
所定貨幣單位折算新台幣條例第二條，判決如主文。
本案經檢察官蘇怡文到庭執行職務
中      華      民      國      九十      年      六      月   二十六   日
                                      臺灣臺北地方法院刑事第四庭
                                          法  官  吳  定  亞
右正本證明與原本無異。
如不服本判決，應於判決送達後十日內，向本院提出上訴狀。
                                          書記官  巫  美  華
中      華      民      國      九十      年      六      月   二十七   日
附錄本案論罪科刑法條全文
槍砲彈藥刀械管制條例第十一條
未經許可，製造、販賣或運輸第四條第一項第一款所稱其他可發射金屬或子彈具有殺
傷力之各式槍砲者，處五年以上有期徒刑，併科新台幣一千萬元以下罰金。
未經許可，轉讓、出租或出借前項所列槍砲者，處三年以上十年以下有期徒刑，併科
新台幣七百萬元以下罰金。
意圖供自己或他人犯罪之用，而犯前二項之罪者，處無期徒刑或七年以上有期徒刑，
併科新台幣一千萬元以下罰金。
未經許可，持有、寄藏或意圖販賣而陳列第一項所列槍枝者，處一年以上七年以下有
期徒刑，併科新台幣七百萬元以下罰金。
第一項至第三項之未遂犯罰之。


司法院資訊處製作；財團法人民間司法改革基金會備份。
